【裁判字號】    89,易,3752
【裁判日期】    891130
【裁判案由】    違反勞動基準法
【裁判全文】
臺灣臺中地方法院刑事判決                        八十九年度易字第三七五二號
    公  訴  人  臺灣台中地方法院檢察署檢察官
    被      告  三裕實業股份有限公司  設台中縣烏日鄉○○路一九一之四號
    兼代表人    丙○○
右列被告因違反勞動基準法案件，經檢察官提起公訴（八十九年度偵字第六八五號）
，本院判決如左：
    主  文
丙○○違反雇主終止勞動契約，在同一雇主之事業單位繼續工作，每滿一年發給相當
於一個月平均工資之資遣費之規定，科罰金壹萬伍仟元，如易服勞役，以參佰元折算
壹日。
三裕實業股份有限公司其代表人，因執行業務，違反雇主終止勞動契約，在同一雇主
之事業單位繼續工作，每滿一年發給相當於一個月平均工資之資遣費之規定，處罰金
壹萬伍仟元。
    事  實
一、丙○○係台中縣烏日鄉○○路一九一之四號三裕實業股份有限公司（下稱三裕公
    司，於民國八十九年五月十七日為解散登記，但尚未辦理清算）之負責人，為勞
    動基準法第二條第二款所稱之雇主。其自八十年間起，陸續僱用乙○○、戊○、
    甲○○、林玉蘭及丁○○等五名員工在三裕公司從事勞動工作。三裕公司自八十
    七年八月間起，因業務量大幅衰縮，造成嚴重虧損，遂於八十八年九月一日午餐
    之際，委由總經理林耀標（即丙○○之夫）宣布現場工作至同年月四日，行政人
    員則至同年月十五日為止，而終止與前開員工間之勞動契約（按乙○○之工作年
    資為七又十二分之十．五、戊○之工作年資為七又十二分之七．五、甲○○之工
    作年資為五又十二分之五．五、林玉蘭之工作年資為五又十二分之四、丁○○之
    工作年資為一又十二分之０．五）。詎丙○○終止該等勞動契約時，僅分別發給
    乙○○資遣費新台幣（下同）三萬元、戊○三萬元、甲○○二萬元、林玉蘭一萬
    八千元、丁○○五千元，未依勞動基準法第十七條所定（一）在同雇主之事業單
    位繼續工作，每滿一年發給相當於一個月平均之資遺費；（二）依前款計算之剩
    餘月數，或工作未滿一年者，以比例計給之，未滿一個月者以一個月計之規定發
    給資遣費。
二、案經台中縣政府函請臺灣臺中地方法院檢察署檢察官偵查起訴。
    理  由
一、訊據被告丙○○矢口否認有何右揭違反勞動基準法犯行，辯稱：因歐洲實施反傾
    銷稅，三裕公司業務量大幅衰退緊縮，伊乃先發放一些補助費給員工，請他們出
    去找其他工作，如果找不到其他工作，仍可回來公司上班，並未終止與乙○○等
    五人之勞動契約云云。惟查：右揭事實，業據三裕公司員工乙○○、戊○、甲○○、林玉蘭及丁○○等五人迭於檢察官偵查及本院審理時指陳綦詳，並有載明退
    保原因為「歇業」之勞工保險退保申請表影本、發放八十九年八、九月員工薪資
    、資遣費及其他費用之明細表影本、八十八年八月份職員工薪津單影本、八十八
    年九月考勤表影本等資料附卷可稽。觀之八十八年九月份員工考勤表，其中林玉
    蘭、丁○○均打卡至八十八年九月四日為止，乙○○、戊○、甲○○均打卡至八
    十八年九月十五日為止，足見林玉蘭、丁○○二人係上班至八十八年九月四日，
    乙○○、戊○、甲○○三人係上班至同年月十五日無訛。又乙○○等五人之八十
    八年八月份職員工薪津單，其上均有發散「資遣費」之記載，而該資遣費乃三裕
    公司會計戊○依被告丙○○指示發放，亦據戊○於本院審理時證述明確，復有三
    裕公司製作之林耀棟等人年資及發放資遣費明細表影本一紙可參，而被告對該明
    細表上確認發放資遣費十三萬二千元所簽之「楊」字乃其所為一節，亦不否認。
    被告既已依年資發給乙○○等五名員工三萬元至五千元不等之資遣費，其已與該
    等員工終止勞動契約乃至為灼明，否則豈有發給資遣費之理﹖從而所辯發給之「
    資遣費」，係為補助員工另找其他工作，如果找不到其他工作，仍可回來三裕公
    司上班，伊未終止與該等員工之勞動契約云云，顯係卸責之詞，不足採信。再被
    告與乙○○等五名員工終止勞動契約時，雖有發給前開資遺費，但顯非依勞動基
    準法第十七條規定計算發給，此業據乙○○等五人陳述在卷，復為被告所不爭執
    。綜上所述，本件事證至臻明確，被告犯行堪以認定。
二、被告丙○○為三裕公司之董事長，乃事業經營之負責人，屬勞動基準法第二條第
    二款規定之雇主。其終止勞動契約，未依同法第十七條規定發給資遣費，應依同
    法第七十八條論處；另被告三裕公司，其因代表人即被告丙○○執行業務違反前
    開規定，應依同法第八十一條第一項前段規定，處以同法第七十八條所定之罰金
    刑。本院審酌被告無不良素行，因公司經營困難始未依規定發給足額資遺費之犯
    罪動機，致生危害之程度，犯後未坦承犯行之態度等一切情狀，量處如主文所示
    之刑，被告丙○○所科之罰金刑，並諭知易服勞役之折算標準。
據上論斷，應依刑事訴訟法第二百九十九條第一項前段，勞動基準法第十七條、第七
十八條、第八十一條第一項前段，刑法第十一條前段、第四十二條第二項，罰金罰鍰
提高標準條例第二條，判決如主文。
中      華      民      國      八十九    年      十一    月    三十    日
                                        法  官   游   文   科
右正本證明與原本無異。
如不服本判決，應於送達後十日內向本院提出上訴狀（須附繕本），上訴於台灣高等
法院台中分院。
                                        書記官
中      華      民      國      八十九    年      十一    月    三十    日
附錄論罪科刑法條
勞動基準法第七十八條：
違反第十三條、第十七條、第二十六條、第五十條、第五十一條或第五十條第一項規
定者，科三萬元以下罰金。
勞動基準法第八十一條第一項前段：
法人之代表人、法人或自然人之代理人、受僱人或其他從業人員，因執行業務違反本
法規定，除依本章規定處罰行為人外，對該法人或自然人並應處以各該條所定之罰金
或罰鍰。


司法院資訊處製作；財團法人民間司法改革基金會備份。
